【裁判字號】    95,訴,211
【裁判日期】    950601
【裁判案由】    業務過失致死
【裁判全文】
臺灣基隆地方法院刑事判決               95年度訴字第211號
公  訴  人    臺灣基隆地方法院檢察署檢察官
被      告    乙○○
選任辯護人    張麗真律師
上列被告因業務過失致死案件，經檢察官提起公訴（九十五年度
偵字第一一五０號），本院判決如下︰
    主  文
乙○○無罪。
    理  由
一、本案公訴事實詳如原聲請簡易判決處刑書所載（如附件）。
二、按犯罪事實應依證據認定之，無證據不得認定犯罪事實；不
    能證明被告犯罪者，應諭知無罪之判決，刑事訴訟法第一百
    五十四條第二項及第三百零一條第一項，分別定有明文。次
    按認定不利於被告之事實，須依積極證據，苟積極證據不足
    為不利於被告事實之認定時，即應為有利於被告之認定，更
    不必有何有利之證據；又事實之認定，應憑證據，如未能發
    現相當證據，或證據不足以證明，自不能以推測或擬制之方
    法，以為裁判基礎；被告否認犯罪事實所持之辯解，縱屬不
    能成立，仍非有積極證據足以證明其犯罪行為，不能遽為有
    罪之認定。而刑事訴訟法上所謂認定犯罪事實之積極證據，
    係指適合於被告犯罪事實之認定之積極證據而言，雖不以直
    接證據為限，間接證據亦包括在內；然而無論直接或間接證
    據，其為訴訟上之證明，須於通常一般之人均不致有所懷疑
    ，而得確信其為真實之程度者，始得據為有罪之認定，倘其
    證明尚未達到此一程度，而有合理之懷疑存在時，致使無從
    形成有罪之確信，根據「罪證有疑，利於被告」之證據法則
    ，即不得遽為不利被告之認定（最高法院三十年上字第八一
    六號、廿九年上字第三一０五號、卅年上字第一八三一號、
    四十年台上字第八六號及七十六年台上字第四九八六號判例
    意旨參照）。
三、本案經訊被告乙○○固不否認為友人即告訴人丁○○照護方
    出生月餘之幼兒何宇廷，並知幼兒有臉色黃、食慾不佳及有
    水便等不尋常現象，惟僅照護不到一日，幼兒即因間質性肺
    炎死亡等事實，然堅決否認其於照護上有何過失，並辯稱：
    幼兒有前開臉色黃、食慾不佳及有水便等不尋常現象，其均
    注意及之，並有告知告訴人，是告訴人以幼兒日前方檢驗無
    嚴重黃疸及因餵食母奶，之前即有食慾不佳及水便狀況，為
    幼兒現況，其依專業上之注意，已於翌日一早即帶幼兒就診
    ，並依醫師建議，並即通知告訴人要送大醫院檢查，詎於等
    候告訴人前來陪同時即生變化；又幼兒死因之間質性肺炎之
    判斷，要屬醫師之專業，其雖任保姆，亦無從知悉，是其應
    無業務之過失等語。
四、經查，本案幼兒何宇廷經法務部法醫研究所解剖鑑驗結果，
    認係因間質性肺炎致呼吸性衰竭之自然死亡，而所謂間質性
    肺炎泛指病毒所引起的肺炎，除了猛爆性感染（一般症狀如
    ：呼吸喘、發燒……等較明顯）外，一般不會立即致命，且
    都需要一段感染期（因病毒種類而異），其傳染途徑最常見
    於呼吸道和腸胃道，少許是懷孕中已傳染；至於感染症狀一
    般都如感冒般的症狀，腸胃道病毒則易有腹瀉症狀，症狀何
    時出現或感染多久可表現則因病毒種類而異，此有前開研究
    所之鑑定書及說明函各一件在卷可按。依上說明，間質性肺
    炎大多係病毒感染侵襲肺部組織所引起之肺泡萎縮、肺泡間
    隔膜纖維化（硬化）後，肺張不開而致呼吸困難，並由於其
    症狀不明顯，極易誤認僅係感冒或腹瀉，而遭忽視，在醫學
    上認係起病隱襲、進行性加重、終至心肺功能衰竭之不可預
    防、不易早期發現、不好治療及進行性損害之病症。
五、再查，本案幼兒於送被告照護前，依告訴人甲○○及丁○○
    夫婦均陳稱：幼兒係自接回後，方開始餵食母乳，且食用母
    乳開始，即有水便狀況，八月五日並因幼兒臉色黃，帶至診
    所檢測黃疸，幼兒混喝母奶及配方奶及食量均無固定比例，
    是送交被告照護時確有臉色泛黃、食慾不佳及水便或大便不
    成型等徵狀，核與被告所述於八月七日上午十時卅分許接獲
    幼兒時疑有黃疸，然幼兒母既稱日前方為檢測無礙，及幼兒
    食慾不佳等情相符。至幼兒母於是日近中午之十一時及十二
    時間離開，同日晚上九時許，二人聯絡時，被告有告知丁○○幼兒大便很稀及餵奶時腸胃有聲響，並詢有無腸子急躁症
    ，丁○○回稱水便係吃母奶之故，而腸子急躁症則未曾聽聞
    ，被告即稱再為觀察等情。依被告方接手半日，於親知幼兒
    食用及排泄狀況而聯絡時，並已詢親自照料月餘之幼兒母，
    幼兒母所傳遞之訊息係幼兒狀況均多日情況相同，而無其他
    特殊緊急情事，則被告應允再為觀察，當已盡其注意義務。
    被告於翌日一早約九時左右（因醫師於八時卅分開始看診，
    約已看診六、七位後，方看診本案幼兒）即帶幼兒至附近小
    兒診所請丙○○醫師先行看診，是時幼兒心跳、呼吸均正常
    ，但因外觀顏色很黃，乃建議速送大醫院就診，此時被告即
    帶幼兒返回住所並電告幼兒母須送大醫院並候會合，則以僅
    黃疸高，且醫師看診時生命跡象穩定，並無立即性危險，則
    難謂未立即招車前往，即有過失；況幼兒送大醫院診治，除
    非有緊急狀況，多均由家長陪同，被告僅照護未至一日，尚
    不熟知幼兒習性，則等候母親會同至大醫院就診，亦為事理
    之常。至幼兒旋因心肺衰竭於同日上午九時五十分送至長庚
    醫院急診處時已無心跳、呼吸，嗣經急救仍告不治，此有該
    院急診病歷及診斷証明書各一件在卷可按，惟如前述，幼兒
    嗣經解剖鑑定係間質性肺炎呼吸衰竭死亡，而依該症係起病
    隱襲、進行性加重之不可預防、不易早期發現、不好治療及
    進行性損害之病症特質，甚連專業醫師尚須藉助ｘ光及驗血
    等生化檢驗方得以判斷，且屬難以檢測之症狀，則一般人民
    即便保姆均非屬該專業之人，如何查知？
六、綜上所述，本案被告僅照護幼兒不至一日，幼兒即因間質性
    肺炎呼吸衰竭死亡，該症既已致肺部組織纖維化（硬化），
    當非屬立即感染，又因其屬起病隱襲，難以查知，則難謂幼
    兒之死亡，被告有何照護上之過失，此外，本案復查無被告
    有何其他疏失致幼兒死亡，揆諸前揭說明，自不應令負過失
    致死之責，而應為無罪之諭知，以免冤抑。
七、據上論斷，應依刑事訴訟法第第三百零一條第一項，判決如
    主文。
本案經檢察官戊○○到庭執行職務。
中    華    民    國    95    年    6     月    1     日
                  刑事第五庭審判長法  官  陳志祥
                                  法  官  楊皓清
                                  法  官  陳玉雲
以上正本證明與原本無異。
對於本件判決如有不服，應於收受送達後10日內，向本院提出上
訴書狀，上訴於臺灣高等法院，並按他造當事人之人數附具繕本
。
中    華    民    國    95    年    6     月    1     日
                                  書記官  王毓嫻
附件：
臺灣基隆地方法院檢察署檢察官起訴書
                                      95年度偵字第1150號
    被      告  乙○○  女  41歲（民國○○年○月○日生）
                        住基隆市○○區○○街108號6樓
                        國民身分證統一編號：Ｚ000000000號
上列被告因業務過失致死案件，已經偵查終結，認應該提起公訴
，茲將犯罪事實及證據並所犯法條分敘如下：
            犯罪事實
一、乙○○係以照護幼兒為業之保姆。其於94年8月7日10時30分
    許受何宇廷之母丁○○委託照護何宇廷，本應注意何宇廷之
    身體健康狀況，隨時採取必要之照護方式，且客觀上亦無不
    能注意之情事，卻疏未注意及此，在同日數次餵食何宇廷後
    ，屢次發現何宇廷有感染間質性肺炎之腹瀉症狀之情形下，
    竟未立即將何宇廷送醫診治，因而無法及時發覺何宇廷感染
    間質性肺炎之情致延誤何宇廷就醫時機。嗣其遲至翌日8時
    許，攜何宇廷前往丙○○診所就診時，經丙○○醫師告以應
    速轉送基隆長庚醫院診治後，復攜何宇廷前往基隆長庚醫院
    ，惟其於同日9時50分許抵達基隆長庚醫院急診室時，何宇
    廷已因間質性肺炎致呼吸性衰竭而不治死亡。嗣經本署檢察
    官據報前往相驗，進而會同法醫進行解剖，而獲上情。
二、案經何宇廷之父母甲○○、丁○○訴由本署偵辦。
            證據並所犯法條
一、證據:( 一)乙○○坦承其身為褓母，於94年8月7日10時30分
    ，接受告訴人丁○○委託照護何宇廷後，屢次發現何宇廷有
    食慾不佳及腹瀉之情形，卻遲至翌日8時許，始攜何宇廷前
    往就醫之陳述。(二)告訴人丁○○、甲○○之指訴。(三)證
    人丙○○醫師之證述。(四)卷附之相驗筆錄、相驗照片、解
    剖筆錄、財團法人長庚紀念醫院基隆分院94年9月13四 (94
    ）長庚院基字第2770號函檢送之急診病歷、財團法人長庚紀
    念醫院基隆分院診斷證明書、相驗屍體證明書、法醫研究所
    (94)醫鑑字第1478號鑑定書、法醫研究所94年11月30日法醫
    理字第0940005030號函。
二、核被告所為，係犯刑法第276條第2項之罪嫌。
三、依刑事訴訟法第251條第1項提起公訴。
   此  致
臺灣基隆地方法院
中    華    民    國    95    年    3     月    15    日
                              檢察官  李  秋  梅
本件正本證明與原本無異
中    華    民    國    95    年    3     月    17    日
                              書記官  邱  國  雄
附錄所犯法條：
刑法第276條第2項
    從事業務之人，因業務上之過失犯前項之罪者，處5年以下
    有期徒刑或拘役，得併科3千元以下罰金。


司法院資訊處製作；財團法人民間司法改革基金會備份。
